【裁判字號】    97,消債更,279
【裁判日期】    980204
【裁判案由】    更生事件
【裁判全文】
臺灣基隆地方法院民事裁定           97年度消債更字第279號
聲  請  人
即  債務人  甲○○
                        號2樓.
代  理  人  胡鳳嬌律師
上列當事人因消費者債務清理事件聲請更生，本院裁定如下：
    主  文
聲請駁回。
聲請費用由聲請人負擔。
    理  由
一、按聲請更生或清算不合程式或不備其他要件者，法院應以裁
    定駁回之，但其情形可以補正者，法院應定期間先命補正，
    消費者債務清理條例（下稱本條例）第8 條定有明文。又債
    務人對於金融機構因消費借貸、自用住宅借款、信用卡或現
    金卡契約而負債務，在聲請更生或清算前，應提出債權人清
    冊，以書面向最大債權金融機構請求協商債務清償方案並表
    明共同協商之意旨，復為本條例第151條第1項所明定。而本
    條例第151條第1項所訂之前置協商程序，揆其立法意旨，無
    非認債務人對於金融機構因前開原因所負欠債務，其法律關
    係較為單純明確，金融機構並已訂有債務協商機制，如能協
    商成立，債務人不需依本條例聲請更生或清算，可疏減法院
    負擔，有效分配司法資源，並使債務人得自主解決其債務，
    爰就此部分採行協商前置主義。再中華民國銀行公會為使協
    商前置程序順利並快速進行，擬定相關所需文件說明：包括
    (1)前置協商申請書；(2)身分證正反面影本；(3)申請人財產及
    收支狀況說明書；(4)債權人清冊；(5)近2年綜合所得資料清
    單及最近1個月核發財產資料；(6)近3個月薪資證明（如無證
    明請出具收入切結書）；(7)勞工保險投保資料表及明細（如
    無資料可免提供）。並於網路上公告、備妥相關申請表格供
    債務人下載。經核前開文書既屬達成協商所必要審核文件（
    包含為確認「確為債務人本人申請協商」及「可能履行之協
    商內容」等），且已較債務人向法院聲請更生或清算時所應
    提出及檢附文件簡便，故無提出之困難性，並於協商不成立
    後可挪作聲請更生或清算應提出文件之一部；加以承前所述
    ，協商前置之立法意旨在疏減法院負擔，而責由最大債權銀
    行介入以求當事人間得自主解決債務，於適當範圍令債務人
    配合提出相關文件，以減輕最大債權銀行依法律授權調取（
    詳本條例第151條第2項），應符衡平原則。即銀行公會所訂
    前述應檢附文件，雖較法律所規定之內容繁瑣，但有其必要
    ，並易促成協商方案形成。準此，倘最大債權銀行依前開規
    定通知債務人補正，債務人無正當理由，不予補正，故意延
    滯協商程序，自不得執此可歸責於己之事由，逕自援引本條
    例第153條前段規定主張最大債權銀行逾30日不開始協商，
    逕向法院聲請更生或清算，先此敘明。
二、本件聲請意旨略以：聲請人有不能清償債務之虞，於本條例
    施行後，曾於97年7月3日向最大債權銀行台北富邦銀行提出
    協商申請，該最大債權銀行於7月7日收執，迄今97年9月4日
    ，已逾法定30日均不開始協商，故聲請人得逕向法院聲請更
    生等語。
三、經查：本院於97年9月15日以基院慧97消債更宇字第279號函
    詢台北富邦銀行關於聲請人之前置協商情形以及聲請人是否
    已備妥申請文件等，經該行於97年10月17日以民事陳報狀陳
    稱：「本件相對人單方面以律師函請求陳報人協商，……惟
    陳報人於相對人申請後即積極依相關規定程序辦理並加以聯
    絡，期間多次去電相對人均無法順利通話，非無人接聽則僅
    能語音留言，並將須補正之文件寄送予相對人，並告知相對
    人代理人轉告相對人完成補件之文件，惟相對人迄未補正，
    默允前置協商不成立…。」等語，有陳報狀一紙及所附之前
    置協商聯絡紀錄及前置協商退件通知函等在卷可稽。是以，
    最大債權銀行通知聲請人申請文件不符規定，則聲請人補正
    申請相關文件，係為促成協商方案形成而於適當範圍內令聲
    請人配合提出，有其必要性，然聲請人知悉申請文件不符規
    定，本應補正相關文件，惟聲請人無正當理由竟不予補正，
    故意延滯協商程序，自不得執此可歸責於己之事由，援引同
    法第153條前段規定，主張最大債權銀行逾30日不開始協商
    ，逕向法院聲請更生或清算。從而，本件聲請人聲請更生，
    既未遵循本條例第151條第1項規定，先與全體金融機構債權
    人完成債務協商程序，即逕向本院提出更生聲請，顯係違背
    本條例之立法意旨，且上開欠缺又屬無從補正，依上說明，
    自應駁回其更生聲請。
四、據上論結，依消費者債務清理條例第8條、第15條，民事訴
    訟法第95條、第78條之規定，裁定如主文。
中    華    民    國    98    年    2    月     4     日
                  民事庭法  官  林玉珮
以上正本係照原本作成。
如不服本裁定，應於裁定送達後10日內，以書狀向本院提出抗告
，並繳納抗告費新臺幣1000元。
中    華    民    國    98    年    2    月     4     日
                        書記官  洪福基


司法院資訊處製作；財團法人民間司法改革基金會備份。
